【裁判字號】    89,簡上,4
【裁判日期】    890517
【裁判案由】    侵權行為損害賠償
【裁判全文】
臺灣彰化地方法院民事判決  八十九年度簡上字第四號
    上  訴  人  甲○○
    被上訴人    乙○○
    訴訟代理人  丙○○
右當事人間請求侵權行為損害賠償事件，上訴人對於中華民國八十八年十月二十二日
本院北斗簡易庭第一審判決（八十八年度斗簡字第二九八號）提起上訴，本院判決如
左：
    主      文
原判決於命上訴人給付超過新台幣伍萬玖仟壹佰陸拾元部分，及該部分假執行之宣告
暨訴訟費用之裁判均廢棄。
右廢棄部分，被上訴人在第一審之訴及其假執行之聲請均駁回。
其餘上訴駁回。
第一、二審訴訟費用由上訴人負擔五分之一，餘由被上訴人負擔。
    事      實
甲、上訴人方面：
一、聲明：(一)原判決廢棄。(二)上訴費用由被上訴人負擔。
二、陳述：除引用於原審之陳述外，併補陳：原判決關於減少勞動能力部分，認定每
    日工資為新台幣四百五十六元，係依據民國八十八年一月一日至同年二月十二日
    之工資計算，此有偏頗，應以事件發生前六個月計算之平均工資即被上訴人八十
    七年八月十三日至八十八年二月十二日之工資除以六個月計算才是。非財產上損
    害十萬元亦過高，因被上訴人僅受輕微擦傷，何來精神上重大損失？且本來欲與
    被上訴人和解，被上訴人竟出爾反爾，足見其精神損害輕微，應再酌減。被上訴
    人住院只有三天，於本件事故後半個月又發生車禍，全部醫療費的帳算到上訴人
    身上並不合理。
三、證據：引用原審提出之證據。
乙、被上訴人方面：
一、聲明：(一)上訴駁回。(二)第二審訴訟費用由上訴人負擔。
二、陳述及所用證據：除與第一審判決記載相同者，茲予引用外，並補述略稱：
      被上訴人現在仍在治療中。
    理      由
一、被上訴人於原審起訴主張：上訴人駕駛小客車，於民國八十七年二月十三日上午
    七時許，在彰化縣田中鎮○○路○段四二一號附近，疏未注意顯示方向燈及行進
    中車輛優先通行，貿然自路旁駛出車道，伊騎乘機車自後駛來，閃避不及而擦撞
    小客車左前側，致伊人車倒地受有頭部外傷合併腦震盪之傷害，故請求醫療費一
    萬一千二百四十元、看護費一萬二千元、喪失勞動能力損害二十四萬六千一百三
    十二元、機車損害三千五百元、非財產上損害十萬元，合計請求三十七萬二千八
    百七十二元，上訴人應負全部賠償之責，爰依侵權行為之法律關係，提起本件訴
    訟。上訴人則以：被上訴人未考取機車駕照為肇事主因，且本來即無勞動能力，
    請求金額太高且不合理等語置辯。
二、查被上訴人主張上訴人過失傷害之事實，有本院八十八年度交易字第七號、台灣
    高等法院台中分院八十八年度交上易字第一一一八號刑事卷宗附警訊、偵審筆錄
    、照片、驗傷診斷書及台灣省彰化縣區車輛行車事故鑑定委員會彰鑑字第八七五
    六九號函可稽，且為上訴人所不爭執，自堪信為真實。上訴人對本件車禍之發生
    既有過失，依民法第一百八十四條第一項前段、第一百九十三條第一項、第一百
    九十五條第一項之規定自應負賠償責任，被上訴人依上開規定請求上訴人賠償損
    害，洵屬有據，茲就其請求之准否，分別審酌如下：（一）、醫療費用部分：上
    訴人主張其於受傷後，於建元醫院治療，金額為一萬一千二百四十元等語，經本
    院核其提出建元醫院八十八年七月十九日之收據，被上訴人支出之金額即自負額
    為一千三百二十元。至於原告所提出之建元醫院病患住院費用明細表所示之九千
    九百二十元，因健保給付額部分，全民健康保險法第八十二條已有代位求償之規
    定，從而全民健康保險之被保險人因汽車交通事故，經全民健康保險提供醫療給
    付時，全民健康保險之保險人自得向強制汽車責任保險之保險人代位請求該項給
    付，而依強制汽車責任保險法第三十條或第三十九條規定，於該範圍內，加害人
    之損害賠償責任即因而解免，全民健康保險被保險人在此範圍即不得請求損害賠
    償（最高法院第八十八年度台上字第三五三號判決可資參照），故被上訴人僅得
    請求其所支付之一千三百二十元，逾此部分之請求為無理由，不應准許。（二）
    喪失勞動能力部分：被上訴人八十七年一月一日至同年二月十二日在國峰林業行
    任職之工資為一萬九千六百元之事實，有扣繳憑單在卷可憑，核其每日之工資為
    四百五十六元，本件既得確定被上訴人有此等收入之勞動能力，是以上訴人所辯
    稱應以發生前六個月計算之平均工資云云，即無可採。而被上訴人因遭上訴人不
    慎撞及，受有頭部外傷合併腦震盪之傷害，自八十七年二月十三日起至同年二月
    十七日止住院治療，有建元醫院病歷可證，被告上訴人住院期間顯然無法工作，
    此一期間請求其所減少之收入為二千二百八十元，從而被上訴人請求二千二百八
    十元部分，為有理由，自應准許。至於八十七年二月十八日起至同年三月五日止
    ，此一期間被上訴人既已出院，則其是否仍有喪失勞動能力之情形，被上訴人並
    未能舉證證明，是以此段期間即不得請求減少之收入。（三）非財產上之損害賠
    償部分：被上訴人係二十年五月二十九日生，初中二年級肄業，身受此等傷害，
    精神上自感相當痛苦，而上訴人現年三十七歲，高工畢業，經審酌兩造之身分、
    地位、經濟狀況，及被上訴人傷害情形，認其請求賠償慰撫金十萬元，應屬相當
    。（四）至於被上訴人主張機車損害及看護費用部分，因機車係丙○○所有且修
    復費亦由丙○○所支出，此為被上訴人所自承，被上訴人即非受損害之人，而看
    護費用被上訴人並未能舉證證明，故此部分請求均不准許。綜上所述，被上訴人
    所得請求之金額合計為十萬三千六百元（1320＋2280＋100000＝103600）。
三、按損害之發生或擴大，被害人與有過失者，法院得減輕賠償金額，或免除之，民
    法第二百十七條定有明文。本件車禍之發生，被上訴人本身無駕駛執照且未戴安
    全帽，被上訴人本身亦與有過失，審酌兩造過失程度，上訴人應負擔百分之六十
    ，被上訴人應負擔百分之四十，故上訴人得減輕百分之四十之債務，是其應負擔
    之賠償額為六萬二千一百六十元（103600×60÷100＝62160）。又上訴人主張被
    上訴人住院時其曾代繳三千元保證金之事實，此為被上訴人於原審時所自認，故
    應將此三千元扣抵後，被上訴人所得請求之金額為五萬九千一百六十元。
四、從而被上訴人依侵權行為之法律關係，請求上訴人應給付五萬九千一百六十元及
    自起訴狀繕本送達翌日即自八十八年八月十五日起清償日止按年息百分之五計算
    之利息，洵屬正當，自應准許。逾此部分之請求，尚有未當，應予駁回。原審判
    命上訴人應給付被上訴人六萬九千四百八十四元，上訴論旨指摘原判決不當，求
    予廢棄改判，對上開應准許部分，原判決核無不合，上訴為無理由，應予駁回。
    上開不應准許部分，原判決尚有未洽，上訴為有理由，原判決此部分應予廢棄，
    爰由本院改判駁回上訴人此部分在原審之訴及假執行之聲請。
結論：本件上訴為一部有理由，一部無理由，並依民事訴訟法第四百三十六條之一第
三項、第四百四十九條第一項、第四百五十條、第四百六十三條、第七十九條但書，
判決如主文。
中      華      民      國    八十九    年      五      月     十七     日
                                      台灣彰化地方法院民事第二庭
~B審判長法官  羅培昌
~B法      官  李水源
~B法      官  陳弘仁
右為正本係照原本作成
不得上訴。
~B法院書記官  謝玲英
中      華      民      國    八十九    年      五      月     十七     日


司法院資訊處製作；財團法人民間司法改革基金會備份。
